臺灣士林地方法院刑事判決　　　　　　　　　　　　　　九十三年度訴字第七九號
　　公　訴　人　臺灣士林地方法院檢察署檢察官
　　被　　　告　甲○○
右列被告因違反毒品危害防制條例案件，經檢察官提起公訴（九十二年度毒偵字第九
○七號），經本院訊問被告後，本院合議庭裁定認本件宜由受命法官獨任進行簡式審
判程序，判決如左：
    主  文
甲○○連續施用第一級毒品，累犯，處有期徒刑拾月。扣案第一級毒品海洛因柒包（
合計淨重壹點柒捌公克）沒收銷燬。又施用第二級毒品，累犯，處有期徒刑伍月。應
執行有期徒刑壹年貳月。扣案第一級毒品海洛因柒包（合計淨重壹點柒捌公克）沒收
銷燬。
    事  實
一、甲○○前曾有賭博、違反肅清煙毒條例、麻醉藥品管理條例等前科紀錄，最近一
    次於民國八十五年間因違反肅清煙毒條例案件，經臺灣高等法院以八十六年度上
    訴字第三一四號判處有期徒刑三年六月確定，於八十九年一月二十日假釋出獄，
    刑期至九十年十一月十六日屆滿以已執行論。其明知海洛因為第一級毒品，竟基
    於概括犯意，自八十七年一月間起至同年五月六日止，在臺北市○○路二○二巷
    五弄十八號住處，連續施用第一級毒品海洛因多次，經本院以八十七年度毒聲字
    第二八○號裁定送觀察、勒戒後，認無繼續施用毒品傾向，由臺灣士林地方法院
    檢察署檢察官於八十七年八月二十日以八十七年度偵字第四九四一號為不起訴處
    分確定。詎甲○○仍不知悔改，復基於施用毒品之概括犯意，明知海洛因為第一
    級毒品、安非他命為第二級毒品，自九十二年六月底某日起至同年八月二十日下
    午二時許止，在上址住處，以將海洛因摻入香菸點燃後吸食其煙氣之方式，連續
    施用第一級毒品海洛因多次；又於同年八月十八日某時，在上址住處，以打火機
    燃燒鋁箔紙上安非他命後吸食其煙氣之方式，施用第二級毒品安非他命一次，嗣
    於同年八月二十日晚上九時許，在臺北市○○區○○路二二○巷五弄口為警查獲
    ，並自其身上扣得第一級毒品海洛因共七包（合計淨重一‧七八公克），經採集
    其尿液送驗後呈嗎啡及安非他命陽性反應，始查悉上情。嗣經依本院九十二年度
    毒聲字第七七九號裁定送臺灣士林看守所附設勒戒處所觀察、勒戒後，認有繼續
    施用毒品傾向，再經本院以九十二年度毒聲字第八六四號裁定令入戒治處所施以
    強制戒治一年。
二、案經臺北市政府警察局大安分局報請臺灣士林地方法院檢察署檢察官偵查起訴。
    理  由
一、右揭犯罪事實，業據被告甲○○坦承不諱，而其為警查獲後所採集之尿液經送臺
    北市立療養院、國防部憲兵司令部刑事鑑識中心檢驗，結果紛呈嗎啡及安非他命
    陽性反應，有臺北市立療養院九十二年九月五日煙毒尿液檢驗報告、國防部憲兵
    司令部刑事鑑識中心九十二年十二月十一日（92）宇鑑字第一六三九七號、同年
    十二月十九日（92）宇鑑字第一七一八一號鑑驗通知書各一份在卷可稽，並有第
    一級毒品海洛因共七包（合計淨重一‧七八公克）扣案可資佐證，且上開扣案被
    告所有可疑白粉共七包，經送法務部調查局鑑驗結果，認送驗可疑白粉均含有第
    一級毒品海洛因成分，有該局九十二年九月三十日調科壹字第○四○○○三三一
    九號鑑驗通知書一份附卷可按，足見其自白與事實相符，堪予採信。又被告前因
    施用毒品案件，經本院以八十七年度毒聲字第二八○號裁定送觀察、勒戒後，認
    無繼續施用毒品傾向，由臺灣士林地方法院檢察署檢察官於八十七年八月二十日
    以八十七年度偵字第四九四一號為不起訴處分確定，有各該裁定及不起訴處分書
    存卷足參，被告於觀察、勒戒執行完畢後，五年以內再犯毒品危害防制條例第十
    條第一項、第二項之施用第一級、第二級毒品罪，事證明確，並經依本院九十二
    年毒聲字第七七九號裁定送臺灣士林看守所附設勒戒處所觀察、勒戒後，認有繼
    續施用毒品傾向，此有該所九十二年九月四日士所戒字第○九二○○○三七四七
    號函檢送之有無繼續施用毒品傾向證明書一份附卷可憑，再經本院以九十二年度
    毒聲字第八六四號裁定令入戒治處所施以強制戒治一年。準此，被告犯行洵堪認
    定，應依法論科。
二、按毒品危害防制條例於九十三年一月九日修正公布施行，其中同條例第二十條、
    第二十三條，由修正前初犯經觀察、勒戒後，認無繼續施用毒品傾向，而經檢察
    官為不起訴處分後，五年以內再犯同條例第十條之罪，經觀察、勒戒後，認有繼
    續施用毒品傾向，始應起訴之規定，修正為初犯觀察、勒戒執行完畢釋放後五年
    內再犯第十條之罪者，檢察官即應依法追訴，即僅施以刑事處遇程序而不再施以
    保安處分。查本案係於本條例修正施行前即九十二年八月二十二日繫屬於臺灣士
    林地方法院檢察署，有收文章蓋於偵查卷面可稽，是本件仍應依修正前毒品危害
    防制條例施以保安處分程序，合先敘明。被告犯罪行為時間雖在本條例修正公布
    前，惟經觀察、勒戒後，認有繼續施用毒品傾向，被告犯行適用新舊法之結果，
    均應提起公訴，且該條例第十條第一項、第二項均未修正，是本案不因該條例之
    修正，而生對被告有利或不利之差別，且本件既為修正後始繫屬於法院之案件，
    即應依同條例第三十五條第一項第三款之規定，依修正後規定處理之。核被告所
    為，係犯毒品危害防制條例第十條第一項、第二項之施用第一級、第二級毒品罪
    。被告因施用第一級毒品海洛因、第二級毒品安非他命而分別持有第一級毒品海
    洛因、第二級毒品安非他命，其持有之低度行為均為施用之高度行為所吸收，不
    另論罪。其先後多次施用第一級毒品犯行，時間密接，方法相同，觸犯構成要件
    相同之罪，顯係基於概括犯意為之，為連續犯，應依刑法第五十六條之規定，以
    一罪論，並加重其刑。被告所犯上開二罪間，犯意各別，罪名不同，應分論併罰
    之。被告前有事實欄所列前案經判處有期徒刑及執行完畢情形，此有臺灣高等法
    院被告全國刑案紀錄表各一份在卷可按，其前受有期徒刑執行完畢，於五年以內
    再犯本件最重本刑為有期徒刑以上之罪，為累犯，應依刑法第四十七條之規定加
    重其刑，就施用第一級毒品罪部分遞加重其刑。爰審酌被告前有多次施用毒品犯
    行，經觀察、勒戒後，仍無法戒除其毒癮，顯見其無戒絕之決心，其犯罪之動機
    、目的、手段、所生危害非鉅，及犯罪後坦承犯行，尚知悔悟等一切情狀，分別
    量處如主文所示之刑，並定其應執行之刑。至查獲扣案之第一級毒品海洛因共七
    包（合計淨重一‧七八公克），屬違禁物，不問屬於犯人與否，應依同條例第十
    八條第一項之規定，宣告沒收銷燬之。
三、公訴意旨另略以：被告另於九十二年八月二十二日採尿後往前回溯一百二十小時
    內某時，在不詳處所，施用第一級毒品海洛因，嗣於同年八月二十二日上午九時
    三十分許，經臺灣士林看守所附設勒戒處所採集其尿液送驗，結果呈嗎啡陽性反
    應，因認被告另涉有施用第一級毒品之犯行云云。惟查：被告係經本院於查獲翌
    日即九十二年八月二十一日以九十二年度毒聲字第七七九號裁定送臺灣士林看守
    所附設勒戒處所執行觀察、勒戒，於同年八月二十二日上午九時三十分許，另經
    該所採集其尿液檢驗結果仍呈鴉片類陽性反應，此有該所收容人毒品尿液檢驗報
    告表一份在卷可參，然自為警查獲後至本院裁定送觀察、勒戒止，被告均屬留置
    中，並未另有施用毒品之行為，且依其採尿後往前推算，亦符前開犯罪時間之認
    定，上開採尿送驗結果雖仍呈陽性反應，僅能佐證確有前述施用第一級毒品之犯
    行，非有另行施用毒品可言，公訴人所認，顯有未洽，原應為無罪之諭知，惟公
    訴意旨認此部分與前開有罪部分有連續犯之裁判上一罪關係，爰不另為無罪之諭
    知，併此敘明。
據上論斷，應依刑事訴訟法第二百七十三條之一第一項、第二百九十九條第一項前段
，毒品危害防制條例第十條第一項、第二項、第十八條第一項，刑法第十一條前段、
第五十六條、第四十七條，判決如主文。
本案經檢察官簡志龍到庭執行職務
中      華      民      國    九十三    年      三      月      十      日
                                  臺灣士林地方法院刑事第六庭
                                      法  官  李  昆  霖
右正本證明與原本無異。
如不服本判決，應於判決送達後十日內，向本院提出上訴狀。
                                      書記官  李  佩  真
中      華      民      國    九十三    年      三      月     十二     日
附錄本判決論罪科刑依據之法條：
毒品危害防制條例第十條：
  施用第一級毒品者，處六月以上五年以下有期徒刑。
  施用第二級毒品者，處三年以下有期徒刑。
毒品危害防制條例第十八條第一項：
  查獲之第一、二級毒品及專供製造或施用第一、二級毒品之器具，不問屬於犯人與
  否，均沒收銷燬之；查獲之第三、四級毒品及製造或施用毒品之器具，無正當理由
  而擅自持有者，均沒入銷燬之。但合於醫藥、研究或訓練之用者，得不予銷燬。
